臺灣橋頭地方法院刑事判決
111年度訴字第144號
公  訴  人  臺灣橋頭地方檢察署檢察官
被      告  陳建中
指定辯護人  黃泰翔義務律師
上列被告因違反毒品危害防制條例案件，經檢察官提起公訴（11
0年度偵字第16303號、111年度偵字第3421號），本院判決如下
：
    主  文
陳建中無罪。
    理  由
一、公訴意旨略以：被告陳建中明知海洛因係毒品危害防制條例
    第2條第2項第1款所定之第一級毒品，不得持有、販賣，詎
    基於販賣第一級毒品以營利之犯意，分別於附表一所示時間
    、地點，販賣第一級毒品海洛因予陳○○2次。嗣經對被告持
    用之門號0000000000號行動電話執行通訊監察，並持搜索票
    於民國110年12月2日8時5分許在被告位於高雄市○○區○○路00
    0○0號住處執行搜索，當場扣得如附表二編號1所示被告用於
    上開販賣毒品聯絡所用之行動電話及附表二編號2至5所示與
    本案無關之物。因認被告涉犯毒品危害防制條例第4條第1項
    之販賣第一級毒品罪嫌。
二、按犯罪事實應依證據認定之，無證據不得認定犯罪事實；不
    能證明被告犯罪者，應諭知無罪之判決，刑事訴訟法第154
    條第2項及第301條第1項分別定有明文。所謂證據，係指足
    以認定被告確有犯罪行為之積極證據而言，該項證據自須適
    合於被告犯罪事實之認定，始得採為斷罪資料。苟積極證據
    不足為不利於被告事實之認定時，即應為有利於被告之認定
    ，更不必有何有利之證據（最高法院29年上字第3105號及30
    年上字第816 號判決意旨參照）。次按販賣毒品案件，購毒
    者所稱向某人買受毒品之指證，不得作為有罪判決之唯一證
    據，仍須調查其他必要之證據，以察其是否與事實相符。良
    以購毒者供出毒品來源，因而查獲其他正犯或共犯者，法律
    規定得減輕或免除其刑，其有為邀輕典而為不實陳述之可能
    ，是購毒者陳述之憑信性本不及於一般人，則其所證向某人
    購買毒品之陳述，必須有補強證據，以擔保其陳述之真實性
    。此所謂補強證據，係指購毒者之指證外，尚有其他足以證
    明毒品交易陳述真實性之別一獨立證據而言，且必須與毒品
    交易之供述具有相當程度之關聯性，足使一般人對其供述無
    合理之懷疑存在，而得確信其為真實者，始足當之，俾貫徹
    刑事訴訟無罪推定及嚴格證明之基本原則（最高法院111年
    度台上字第568號判決意旨參照）。
三、本件公訴人認被告有販賣第一級毒品之犯行，無非係以被告
    於警詢及偵查中供述、證人陳○○於警詢證述及偵查中具結證
    述、本院110年度聲搜第673號搜索票、高雄市政府警察局岡
    山分局搜索扣押筆錄暨扣押物品目錄表、現場照片、通訊監
    察譯文、指認犯罪嫌疑人紀錄表與通訊監察書為其主要論據
    。訊據被告堅決否認有何販賣第一級毒品犯行：
　　㈠被告辯稱：110年8月11日我不清楚有沒有拿海洛因給陳○○
      ，也不確定有沒有拿新臺幣（下同）500元，110年9月20
      日我沒給陳○○海洛因，也沒拿500元；陳○○以為拿錢還給
      我，我就會請他，好像是應該的，但我的想法是認為陳○○
      就是沒有錢，認識那麼久，我認為幫助他一點沒有什麼等
      語（訴字卷第198至199、201頁）。
　　㈡辯護人則為被告辯護以：陳○○在警詢、偵訊供稱附表一編
      號1所示時間有向被告購買毒品，但通訊監察譯文只能看
      出陳○○有與被告會面，過程中沒有任何事證可以補強毒品
      數量、種類、金額，通話錄音無法補強陳○○所述；又110
      年9月20日之通訊監察譯文，經法院當庭勘驗過後可見被
      告於通話過程中沒有對陳○○說「好」，陳○○於警詢中證稱
      係被告說好才去交易，顯然係對錯誤的譯文胡亂拼湊，可
      信性有待商榷，且陳○○於警詢中稱被告只要接到陳○○的電
      話就知道是要進行毒品交易，但陳○○又在110年9月20日的
      通話中說到「5仔」，其證述亦值商榷，該次通話內容並
      無法補強陳○○之證述；此外卷內並無證據證明被告與陳○○
      間具有交易的默契等語（訴字卷第201至202頁）。
四、經查：
　　㈠被告有於附表一編號1、2所示時間，以附表二編號1所示行
      動電話，與陳○○使用之各該編號所示行動電話或市話，於
      110年8月11日、110年9月20日分別進行如附表三編號1、2
      所示之通話內容，並經警扣得附表二編號1所示物品等事
      實，業據被告坦承不諱（訴字卷第72、181頁），核與證
      人陳○○所述大致相符，並有通訊監察書、通訊監察譯文、
      通聯調閱查詢單、高雄市政府警察局岡山分局110年12月2
      日搜索扣押筆錄暨扣押物品目錄表、現場照片、指認犯罪
      嫌疑人紀錄表、高雄市政府警察局岡山分局111年5月25日
      高市警岡分偵字第11172053600號函暨所附錄音檔、本院
      勘驗筆錄等件（警一卷第23至24、29至35、57至63、77至
      79頁，他一卷第83至85頁，偵二卷第43至45、47至50、55
      至57頁，訴字卷第87至89、180至181頁）可佐。是此部分
      事實，已堪先予認定。
　　㈡證人陳○○關於被告交付海洛因、收取500元之原因，前後證
      述不一
　　　⒈證人陳○○於⑴110年10月14日警詢中證稱：我最後一次施
        用毒品時間是110年10月13日18時，我是在燕巢區威靈
        寺前向被告購買的，我向被告購買過2至3次，每次都是
        以500元購買一小包海洛因等語（警一卷第10至12頁）
        ；⑵於110年12月2日警詢中（經警提示如附表四警方所
        製作之通訊監察譯文後）證稱：我向被告購買海洛因的
        方式，是先打電話給他，如果他有貨，我就會去他家或
        是附近巷子交易，每次都以500元購買一小包海洛因；1
        10年8月11日，我跟被告說要過去找他，他就知道我要
        買海洛因了，他回答「恩」就是沒問題的意思，有交易
        成功；110年9月20日，我跟被告說「我來廟這邊，有法
        度5仔，過來巷子這裡」，是指我到燕巢○○寺，我就向
        他買500元的海洛因，他回「好」表示可以，本次有交
        易成功，我最後一次施用毒品是前一次剩下的，是我於
        110年9月20日下午向被告購買的等語（警一卷第23至26
        頁）。
　　　⒉於110年12月2日偵查中具結證稱：採尿前我最後一次施
        用海洛因是110年11月30日在我家，是跟被告買後剩下
        的毒品；110年8月11日，電話中我們是在講購買海洛因
        ，我跟被告一手交錢一手交貨，我拿500元交易，通話
        後我們有交易成功，是在被告家旁邊的巷子，我都習慣
        到他家附近後打電話給他，被告叫我過去就表示他有貨
        ，電話中被告說「門口前」，是他聽到我的聲音就知道
        我是要跟他買毒品，直接叫我過去那邊等；110年9月20
        日，電話中是在講要跟被告購買海洛因的事情，一手交
        錢一手交貨，地點也是在他家旁邊巷子，「5仔」表示
        我要跟被告購買500元的海洛因等語（他一卷第156至15
        8頁）。
　　　⒊審理中具結證稱：109年的時候我有跟被告借過5,000元
        ，我本身殘障，找工作不容易，還錢比較會拖，110年8
        月11日、110年9月20日，我是拿錢去還被告，被告請我
        吃毒品，我沒有向被告買過毒品；當時警察說我是列管
        人口，要抓我去驗尿，一定要說個毒品上手出來，警察
        提示給我的兩段錄音錄得很清楚，所以我在警詢時說被
        告是我的毒品上手，但我是要拿錢去還被告，我說的「
        5仔」是指要還被告500元的意思；被告請我吃的海洛因
        ，都是可以注射一次的量，我到現在還沒還完欠被告的
        錢；被告沒有跟我說可以去跟黑龍或阿斗買毒品等語（
        訴字卷第182至189頁）。
　　　⒋準此，陳○○於警偵中所述，均一致證稱於110年8月11日
        、110年9月20日與被告電聯通話後，被告有與其進行海
        洛因交易等語，於審判中雖仍證稱被告有交付海洛因、
        收取500元等節，但就雙方見面原因改稱：其係找被告
        返還借款，被告則無償轉讓海洛因予其施用等語。可見
        陳○○就被告是否具有販賣毒品之犯意與行為之前後證述
        截然不同，究應以何者可採，仍須以卷內證據是否足以
        補強其於警偵中對被告所為不利陳述，始能作為對被告
        論罪之依據。
　　㈢被告僅自白陳○○撥打電話目的係購買海洛因，且雙方於110
      年8月11日、110年9月20日通話後有見面等節
　　　⒈警詢中供稱：110年8月11日，陳○○打電話給我是要找我
        買毒品，但我跟他說我可以介紹賣藥的人給他，然後我
        就叫他去找綽號黑龍的人買；110年9月20日，陳○○是要
        向我買海洛因，我請陳○○跟綽號阿斗的人問看看等語（
        警一卷第11至12頁）。
　　　⒉偵查中供稱：110年8月11日，陳○○打電話給我說要過來
        我家找我，他想跟我買毒品，但我沒有毒品，我就叫陳
        ○○去找綽號黑龍的人買；110年9月20日，陳○○要跟我買
        毒品，我沒有毒品給他，我叫他去找黑龍買，後來陳○○
        跟我說黑龍不賣給他，我叫他去找綽號阿斗的人買等語
        （他一卷第166頁）。
　　　⒊準備程序中供稱：110年8月11日，陳○○應該是有民事賠
        償的問題想要問我，偵查中我說陳○○想來跟我買毒品，
        通常他找我有兩種事情，一個是民事賠償問題，一個是
        詢問我有沒有辦法幫他買毒品，我不確定這天陳○○是找
        我談什麼；110年9月20日，陳○○是想要買500元的海洛
        因；兩通電話結束後我跟陳○○有見面，但沒有進行毒品
        交易等語（訴字卷第68至69頁）。
　　　⒋審理中（於陳○○具結作證後）供稱：110年8月11日我有
        與陳○○見面，但我不確定有沒有拿到500元，也不清楚
        有沒有拿海洛因給陳○○，陳○○毒癮發作、沒有錢會來找
        我，看我有沒有一些海洛因能幫他度過毒癮，我常常幫
        他度過，我不記得給他海洛因是不是被起訴這一次，我
        沒有賣給他過；110年9月20日，陳○○說的五可能五百、
        五千、五萬，是雙方的默契，以前陳○○要還錢給我，他
        拿多少我就收多少，電話當時我在上廁所，沒有注意聽
        ，我不知道陳○○為何要講金額，這次有跟陳○○見面但我
        沒有拿到500元，也沒有給他海洛因，我出去跟他說去
        找另外兩個或到遊樂場去問看看，他就走了等語（訴字
        卷第198至199頁）。
　　　⒌準此，被告固曾自白稱：陳○○於110年8月11日、110年9
        月20日聯繫被告，均係欲向其購買海洛因，且被告於通
        話後有與陳○○見面等情，核與陳○○前揭於警偵中證稱：
        通話聯繫被告係為購買海洛因及雙方有見面之事實相符
        ，然仍否認證人陳○○前揭警偵中證稱：被告有實際進行
        海洛因交易之磋商、交付毒品、收受價金等節。
　　㈣本案通訊監察譯文，無法補強證人陳○○警偵證述
　　　⒈附表一編號1起訴事實部分：經本院勘驗如附表三編號1
        所示，被告與陳○○於110年8月11日之通話內容，僅見陳
        ○○表明身分、詢問被告是否有空、被告允諾與陳○○見面
        等內容，未見有任何與毒品交易有關之毒品種類、數量
        、價金之字語，參諸首揭說明，此對話內容自難補強陳
        ○○於警偵中證稱其打電話給被告後，被告有著手進行並
        完成販賣500元海洛因之交易等節。
　　　⒉附表一編號2起訴事實部分：經本院勘驗如附表三編號2
        所示，被告與陳○○於110年9月20日之通話內容，僅見陳
        ○○表明身分後詢問被告是否有空，被告稱正在上廁所後
        ，陳○○自述所在地點，並以台語向被告說「五阿」，被
        告僅回稱「恩」等內容，亦未見雙方進行何種類毒品之
        交易內容磋商，縱使陳○○此通電話聯絡目的在於購買海
        洛因，且陳○○稱「五阿」之意，係在指涉500元，但該5
        00元之意思，究竟合於陳○○於警偵中證稱係海洛因之價
        格500元，或於審理中則稱證稱係要返還借款之500元，
        尚屬不明，且被告對於「五阿」亦僅回應「恩」，而未
        見毒品交易磋商詞語，卷內亦無證據證明雙方有何對海
        洛因交易之默契慣行，故「五阿」是否足以補強陳○○於
        警偵中證述被告有著手進行並完成海洛因交易，尚非無
        疑。
　　㈤扣案物品無法補強證人陳○○警偵證述
　　　被告雖於110年12月2日經警扣得用以與陳○○聯絡之行動電
      話如附表二編號1所示，然行動電話本身除佐證被告有與
      陳○○電話聯絡以外，尚無從補強陳○○於警偵證述被告有進
      行海洛因交易等節。
　　㈥陳○○之尿液檢驗報告無法補強陳○○警偵證述
　　　⒈按施用毒品者之尿液檢出嗎啡陽性反應，僅能證明施用
        者有施用毒品之情事，與毒品來源之認定俱無任何必然
        關聯性，自難據為毒品來源之佐證（最高法院102年度
        台上字第866號判決同旨）。
　　　⒉公訴檢察官雖另以陳○○於110年12月2日所進行之尿液檢
        驗，呈現可待因、嗎啡陽性結果，有尿液檢驗報告、刑
        事案件報告書等件可佐（訴字卷第211至215頁）；而卷
        內尚有陳○○於110年10月14日所進行之尿液檢驗，呈現
        可待因、嗎啡陽性結果，有採集尿液採證同意書、尿液
        代碼對照表、尿液檢驗報告（他二卷第14、25至26頁）
        。然依前開最高法院判決意旨，此部分均僅能證明陳○○
        於上揭時間進行尿液檢驗前有施用海洛因，均無法補強
        陳○○之毒品來源為被告。
　　　⒊此外，陳○○於審理中稱110年9月20日（無償）取得之海
        洛因僅供施用一次，其於警偵所述（有償）取得價值50
        0元之海洛因，衡情海洛因之數量亦應極微，然陳○○於1
        10年10月14日、110年12月2日進行2次警詢時，均稱其
        最後一次（110年10月13日、110年11月30日）施用毒品
        來源係被告，則其所述可施用之數量及實際施用次數顯
        有矛盾，故陳○○於警偵證述其上開2次施用毒品來源均
        係被告之可信性，亦非無疑。
　　㈦至於陳○○於審理中改稱被告係無償轉讓海洛因予其，而被
      告固然於審理中陳○○具結作證後，坦承曾有出於好意無償
      提供毒品予陳○○施用（訴字卷第190、198至199、201頁）
      ，惟其始終否認110年8月11日、110年9月20日有交付海洛
      因予陳○○，則在別無證據證明之情形下，亦無法逕認被告
      於附表一編號1、2所示時間，另涉有轉讓第一級毒品犯行
      ，附此敘明。
　　㈧是以，被告固有於110年8月11日、110年9月20日與陳○○進
      行附表三編號1、2所示通話內容，並於通話後見面，然現
      有卷內證據客觀上難認其有販賣第一級毒品之客觀行為，
      主觀上亦無充足證據足以證明被告有販賣第一級毒品之犯
      意。
五、綜上所述，起訴書所載關於被告販賣第一級毒品之行為均難
    認構成犯罪，檢察官就被告被訴之犯罪事實，所提出之證據
    尚不足為被告有罪之積極證明，亦未達有罪之確信，即難逕
    對被告為不利之認定，被告被訴販賣第一級毒品罪尚屬不能
    證明。是揆諸前揭法條及判決意旨，自應為被告無罪判決之
    諭知。
據上論斷，應依刑事訴訟法第301條第1項，判決如主文。
本案經檢察官黃楷中提起公訴，檢察官鍾葦怡到庭執行職務。
中　　華　　民　　國　　111 　年　　11　　月　　9 　　日
             刑事第一庭    審判長法  官  楊智守
                                 法  官  陳狄建
                                 法　官  林筠
以上正本證明與原本無異。
如不服本判決應於收受判決後20日內向本院提出上訴書狀，並應
敘述具體理由。其未敘述上訴理由者，應於上訴期間屆滿後20日
內向本院補提理由書（均須按他造當事人之人數附繕本）「切勿
逕送上級法院」。
中　　華　　民　　國　　111 　年　　11　　月　　10　　日
                                書記官  許琇淳
附表一
編號 販毒對象 時間/地點 交易過程 1 陳○○ 110年8月11日9時30分許 陳○○持用門號0000000000號行動電話，於110年8月11日9時28分許，與持用門號0000000000號行動電話之被告聯繫購毒事宜後，被告乃於左列時間、地點，販賣交付海洛因1包予陳○○，並收取價金500元。   被告位於高雄市○○區○○路000○0 號住處附近巷子  2 陳○○ 110年9月20日13時46分許 陳○○持用市話00-0000000號公共電話，於110年9月20日13時41分許，與持用門號0000000000號行動電話之被告聯繫購毒事宜後，被告乃於左列時間、地點，販賣交付海洛因1包予陳○○，並收取價金500元。   被告位於高雄市○○區○○路000○0 號住處附近巷子 （即○○寺附近）  
附表二
編號 物品名稱 數量 所有人 1 KOOBEE廠牌行動電話（IMEI：000000000000000、000000000000000，含門號0000000000號SIM卡1張） 1支 被告 2 第一級毒品海洛因（送驗中） 2包  3 第二級毒品甲基安非他命（送驗中） 2包  4 注射針筒 2支  5 塑膠鏟管 1支  
附表三
編號 本院勘驗筆錄 1 (110年8月11日) 被告：@*%@*%前（第一個字聽不清楚） 陳○○：我阿林仔 被告：蛤？ 陳○○：現在有空嗎？ 被告：蛤？ 陳○○：我過去找你吼？ 被告：恩。 （訴字卷第180至181頁） 2 (110年9月20日) 被告：喂。 陳○○：我阿林仔。 被告：恩。 陳○○：阿有空嗎？ 被告：等一下我在廁所。 陳○○：安怎？ 被告：我在廁所啦。 陳○○：喔。 被告：等一下。 陳○○：我現在過來廟這邊，用五阿，過來@%*&（語意不明），巷子這裡。 被告：恩。 （訴字卷第181頁） 
附表四
編號 警方製作之通訊監察譯文 1 (110年8月11日) 被告：門口前。 陳○○：你有空嗎？ 被告：恩。 陳○○：我過去找你吼。 被告：恩。 （警一卷第23頁） 2 (110年9月20日) 陳○○：我阿林仔，在有空嗎？ 被告：我在廁所，等一下。 陳○○：我來廟這邊，有法度5仔，過來巷子這裡。 被告：好。 （警一卷第24頁）